臺灣高雄地方法院民事判決　九十年再易字第四二號
　　再審原告　孫燕謀即孫燕京
　　法定代理人　許勝雄
　　再審被告　　甲○○
右當事人間請求損害賠償事件，再審原告對於民國九十年七月二日本院九十年度再易
字第二六號損害賠償事件確定判決提起再審之訴，本院判決如左：
    主      文
再審之訴駁回。
再審訴訟費用由再審原告負擔。
    理      由
一、按「再審之訴，顯無再審理由者，得不經言詞辯論，以判決駁回之。」，民事訴
    訟法第五百零二條第二項定有明文。
二、本件再審意旨略以：再審原告前與再審被告甲○○間損害賠償與發給畢業證書事
    件，經鈞院於民國（下同）九十年七月二日以九十年度再易字第二六號判決確定
    ，因其判決理由根本沒有道理，然空言再審原告多提出一張證物，難道證據多不
    好嗎？且審判長使用法規顯已錯誤，因這樣子已經嚴重違反民事第四百九十六條
    第一項適用法規顯有錯誤，因而特提出再審之訴。檢附上開判決一件，依民事訴
    訟法第四百九十六條第一項第十三款規定，對該確定判決提起再審之訴，請求判
    決：原確定判決廢棄，駁回再審被告之訴；再審及前審訴訟費用均由再審被告負
    擔等語。
三、按「再審之訴，應於三十日之不變期間內提起。」，民事訴訟法第五百條第一項
    定有明文。本件再審原告提起再審之訴，固未據其依民事訴訟法第五百零一條第
    一項第四款之規定提出遵守上揭不變期間之證據。惟原確定判決（即本院九十年
    度再易字第二六號民事判決）乃九十年七月二日確定之情，業經本院調閱九十年
    度再易字第二六號民事卷宗核閱屬實，則再審原告於同年七月二十七日向本院提
    起再審之訴（有本院收文章戳在卷可稽），顯未逾民事訴訟法第五百條第一項所
    規定之三十日法定再審期間，其再審程序係屬合法，先予敘明。
四、按「有左列各款情形之一者，得以再審之訴對於確定終局判決聲明不服。但當事
    人已依上訴主張其事由或知其事由而不為主張者，不在此限：一、適用法規顯有
    錯誤。十三、當事人發現未經斟酌之證物或得使用該證物者。但以如經斟酌可受
    較有利益之裁判者為限。」，民事訴訟法第四百九十六條第一項第一款、第十三
    款定有明文。然以民事訴訟法第四百九十六條第一項第一款適用法規顯有錯誤提
    起再審者，不包括漏未斟酌證據及認定事實錯誤之情刑在內，而應以確定判決違
    背法規或現存判例解釋者為限（最高法院五十七年台上字第一０九一號、六十三
    年台上字第八八０號判例可資參照）；而以民事訴訟法第四百九十六條第一項第
    十三款為提起再審之理由者，須其證物在前訴訟程序事實審言詞辯論終結前已經
    存在，因當事人不知有此證物致未經斟酌者，現始知者；或事實審言詞辯論終結
    前已存在之證物，當事人雖知有此而不能使用，現始能使用者為限。若證物於前
    訴訟程序事實審言詞辯論終結後所發生，或已經前訴訟程序事實審認不必要而不
    予調查者，則不得以之為再審理由（三十二年上字第一二四七號判例可資參照）
    。本件再審原告於提起前再審之訴（本院九十年度再易字第二六號）時，固主張
    再審被告東方工專交予偽造之修業證書，並提出東方工專學年度學期成績單、修
    業證明書、學生學籍表、高雄縣警察局簡便行文表、民事答辯狀各乙份為證。然
    查，上揭再審原告提出之東方工專修業證明書、學生學籍表、高雄縣警察局簡便
    行文表，業經其於前訴訟程序提出為證據乙節，已經本院調閱九十年簡上字第一
    ○五號民事事件卷宗（含八十九年岡簡字第三七九號民事事件卷宗）審核無訛，
    是再審原告提出之上揭證物，並非新證據，資可認定。又再審原告提出之上開答
    辯狀，乃再審被告東方工專於九十年五月二十日在前訴訟程序所提出之答辯理由
    ，其非民事訴訟法第四百九十六條第一項第十三款所謂之新證據，亦無待言。至
    再審原告所提出之東方工專學年度學期成績單，固未據其於前訴訟程序提出，然
    再審原告就該證物何以於前訴訟程序未提出，係現始知之該證物之存在，抑其於
    前疏未提出等情，並未舉證證明；且縱經斟酌亦無法受較有利益之裁判，是難僅
    據其提出於前訴訟程序所未提出之前開東方工專學年度學期成績單乙節，即認其
    所提出之該證據，符合民事訴訟法第四百九十六條第一項第十三款之規定。
五、本件再審原告所主張之再審事由，經本院調查斟酌結果，衡諸上開法條規定及最
    高法院判例意旨，尚難認原確定判決有再審原告所指稱符合民事訴訟法第四百九
    十六條第一項第一款、第十三款之情形，是再審原告提起本件再審之訴顯無理由
    ，爰依民事訴訟法第五百零二條第二項之規定，不經言詞辯論，逕以判決駁回之
    。
六、結論：本件再審之訴顯無理由，依民事訴訟法第四百三十六條之七、第五百零二
    條第二項、第七十八條，判決如主文。
中　　　華　　　民　　　國　　九十一　　年　　　七　　　月　　三十一　　日
                              臺灣高雄地方法院民事第六庭
~B審判長法官　吳進寶
~B法　　　官　唐照明
~B法　　　官　陳建中
右為正本係照原本作成。
如對本裁定抗告須於裁定送達後十日內向本院提出抗告狀。
中　　　華　　　民　　　國　　九十一　　年　　　七　　　月　　三十一　　日
~B法院書記官　林宜正
